【裁判字號】    97,自,19
【裁判日期】    971226
【裁判案由】    誣告
【裁判全文】
臺灣高雄地方法院刑事判決                97年度自字第19號
自  訴  人  甲○○
自訴代理人  黃振銘律師
被      告  乙○○○
選任辯護人  呂郁斌律師
上列被告因誣告案件，經自訴人提起自訴，本院判決如下：
    主  文
乙○○○犯誣告罪，處有期徒刑肆月。緩刑貳年。
    事  實
一、緣甲○○與乙○○○之子林立仁原為夫妻（已於民國97年1
    月23日離婚），乙○○○明知於96年4 月17日下午2 時許，
    在高雄市鼓山區○○○○路102 號11樓，甲○○並未對其出
    言恐嚇，竟基於誣告之犯意，於96年8 月29日上午11時20分
    許，到臺灣高雄地方法院檢察署提出申告，虛構甲○○於96
    年4 月17日下午2 時許，在高雄市鼓山區○○○○路102 號
    11樓對乙○○○恫稱：「妳出來試試看，出來我就打妳」，
    致乙○○○心生害怕等不實情節，而向該管公務員誣告甲○○對張林秀珍犯下恐嚇罪，意圖使甲○○受刑事處分，而向
    該管公務員誣告犯罪。嗣因林立仁與甲○○達成和解，乙○○○經警通知未出面續予申告，並具狀表示不願再告訴，而
    經臺灣高雄地方法院檢察署檢察官於97年6 月6 日以97年度
    偵字第16156 號不起訴處分書，就甲○○恐嚇罪嫌為不起訴
    處分，甲○○於收受上開不起訴處分書後，始知乙○○○上
    開誣告犯行。
二、案經甲○○提起自訴。
    理  由
一、訊據被告乙○○○矢口否認有何誣告犯行，並辯稱：自訴人
    當時確實有指著我說這些話，沒有誣告云云。經查：
  (一)被告有於96年8 月29日上午11時20分許，到臺灣高雄地方法
    院檢察署，以自訴人甲○○於96年4 月17日下午2 時許，在
    高雄市鼓山區○○○○路102 號11樓對被告恫稱：「妳出來
    試試看，出來我就打妳」等語為由，申告自訴人對被告為恐
    嚇等情，業據被告於本院審理時坦承在卷（見院一卷第51頁
    反面），並有高雄地方法院檢察署96年8 月29日訊問筆錄1
    份在卷可稽（見偵一卷第3 至5 頁）。又臺灣高雄地方法院
    檢察署檢察官於97年6 月6 日以97年度偵字第16156 號不起
    訴處分書，就甲○○恐嚇罪嫌為不起訴處分，亦有上揭不起
    訴處分書1 份在卷可憑（見偵二卷第2 、3 頁），此部分事
    實，自堪以認定。
  (二)被告雖否認有誣告犯行，並以前揭情詞置辯。惟查，被告所
    指訴自訴人於前揭時、地向其恐嚇乙節，為自訴人所堅詞否
    認，且證人丙○○於本院審理時結證稱：96年4 月17日下午
    有陪同自訴人，到高雄市鼓山區○○○○路102 號11樓，當
    天自訴人說要回去拿一些東西，但是被告之前曾經打過林立
    仁的前妻，她會害怕，要我陪她一起去。一進去，自訴人進
    房間整理衣物，被告在客廳，講一些不堪入耳的話，我就一
    直叫自訴人不要再拿了趕快走，自訴人有說不要再說這些話
    ，就法庭上見，整個過程就是這樣。我是跟自訴人同時進去
    同時出來，當時房子裡面就被告及我們2 位，沒有看到證人
    丁○○，當時我跟被告的距離，不超過3 公尺，有全程看到
    被告，被告一直在客廳。當天自訴人跟被告之間的對話全部
    都有聽到，整個過程中，沒有聽到自訴人講說「妳以後老了
    沒人照顧」、「妳出來試試看，出來我就打妳」，我確定沒
    有聽到這2 句話，我們離開時，約下午3 、4 點，被告還在
    屋裡等語詳確（見院二卷第35頁）。又被告於本院審理時供
    稱：我們家有2 道門，她們最初來的時候是在外面，我說妳
    們才2 個月，人家都還在新婚期，妳們就要離婚，她就講了
    那2 句話云云（見院二卷第35頁），是若自訴人確有講「妳
    出來試試看，出來我就打妳」云云，則由證人丙○○與自訴
    人同時進入同時離去，證人與被告相距的距離等上揭證述情
    節，自無可能沒有聽見上開言詞。另佐以自訴人若果有於案
    發當日以上揭言語恐嚇被告，且被告深感畏懼，則衡諸常情
    及經驗法則，被告理當立即報警處理或聯繫其兒子馬上返家
    或立即向鄰居大聲求援，又豈有於自訴人離去後反感害怕而
    前往鄰居處，且案發當時及事後均未立即報警處理，是被告
    所辯亦與其所為不盡相符，復參以被告就其上揭所辯，始終
    未能提出任何積極證據以實其說，本院自難採信。
  (三)至證人丁○○於96年4 月17日，並未進去被告住處，亦未聽
    見自訴人跟被告屋裡面談話的內容，業據證人丁○○於本院
    審理時證述在卷（見院二卷第38頁），另證人丙○○於本院
    審理時亦證述：當時房子裡面就被告及我們2 位，沒有看到
    證人丁○○等語，已如上述，是證人丁○○既未於案發當時
    在場目睹，自不足以證明被告上開所辯為真實，而尚不足採
    為被告有利之認定。
  (四)按誣告罪之成立以意圖他人受刑事處分或懲戒處分，而為虛
    偽之告訴告發報告者為要件。所謂虛偽係指明知無此事實故
    意捏造而言，若告訴人誤認有此事實或以為有此嫌疑，自不
    得指為虛偽，即難科以本罪（最高法院40年台上字第88號判
    例意旨參照）。查被告就上開告訴事項，係出於本身親身之
    經歷，且其申告內容全出於憑空捏造，自不得謂為不知或誤
    認有此事實或以為有此嫌疑，與上揭判例意旨所稱不構成誣
    告之情形，尚屬有間。是被告意圖使自訴人受刑事處分，於
    上揭時間，向有偵辦犯罪權限之高雄地方法院檢察署公務員
    ，虛構捏造自訴人向其恫稱：「妳出來試試看，出來我就打
    妳」，而為不實之申告，且上揭「妳出來試試看，出來我就
    打妳」，顯係日後加害身體權之惡害通知，自屬恐嚇言語，
    足以使自訴人有遭受恐嚇罪刑事訴追之虞，自應構成誣告罪
    責。至被告雖併申訴自訴人於當日有對被告說「妳以後老了
    沒人照顧」，然經本院詳加審酌後，認上開言詞與刑法第30
    5 條恐嚇罪要件明顯有間，並無使自訴人受刑事追訴之虞，
    併予敘明。
  (五)又按刑法第169 條第1 項之誣告罪，祇須具有誣告意思，及
    所告事實足以使人受刑事或懲戒處分為已足，而其所為之申
    告復已達到於該管公務員時，即已成立，於誣告完成以後撤
    回告訴或自訴，不過犯罪既遂後之息訟行為，與誣告罪之構
    成尚不生影響。是本案被告於申告已達到檢察機關之公務員
    後，犯罪即已成立，日後雖經警通知未出面說明，並具狀表
    示不願再告訴，應屬被告犯後態度及犯罪所生危害之考量，
    仍與誣告罪之構成尚不生影響，併予敘明。
  (六)綜上，被告上揭所辯，為犯後卸責之詞，尚非可採，其有犯
    罪事實欄所載犯行，事證明確，應依法論科。
二、核被告乙○○○所為，係犯刑法第169 條第1 項之誣告罪。
    爰審酌被告前無犯罪前科紀錄，有臺灣高等法院被告前案紀
    錄表在卷可稽，其明知自訴人並未對其恐嚇，竟向檢察機關
    公務員提出不實之恐嚇告訴，誣告自訴人涉犯恐嚇罪嫌，此
    舉不惟耗費司法調查資源，危害國家刑罰追訴權之正當、正
    確行使，亦使被誣告人即自訴人有遭受追訴、審判之虞，所
    為實屬不該。另衡以被告犯後於本院審理時雖否認犯行，然
    其前於上開恐嚇案件向檢察機關提出申告後，嗣後經警通知
    未出面續予申告，並具狀表示不願再告訴，有員警職務報告
    、撤回告訴狀各1 份在卷可憑（見偵一卷第11頁反面、第16
    頁），犯罪情節尚非重大及其犯罪動機、目的、手段、智識
    程度、生活狀況等一切情形，量處如主文所示之刑，以資懲
    戒。又本件被告所犯罪名之法定刑度為7 年以下有期徒刑之
    罪，依法不得依刑法第41條第1 項規定諭知易科罰金，附此
    敘明。
三、末查，被告前未曾因故意犯罪受有期徒刑以上刑之宣告，有
    臺灣高等法院被告前案紀錄表1 份在卷可按，其現年已73歲
    高齡，並有類風濕關節炎，因一時失慮偶罹刑典，於誣告後
    並有未續予申告及撤回告訴等舉（參上述），被告上開犯行
    經此審判及刑之宣告，當知所警惕，信無再犯之虞，本院認
    所宣告之刑以暫不執行為適當，爰併諭知緩刑2 年，以啟自
    新。
據上論斷，應依刑事訴訟法第343 條、第299 條第1 項前段，刑
法第169 條第1 項、第74條第1 項第1 款，判決如主文。
中    華    民    國    97    年    12    月    26    日
                  刑事第十八庭審判長法  官  廖建瑜
                                    法  官  陳盈吉
                                    法  官  林永村
以上正本證明與原本無異。
如不服本判決，應於收受本判決後10日內向本院提出上訴書狀，
其未具體敘述理由者，應於上訴期間屆滿後20日內，向本院補提
上訴理由書狀（須按他造當事人之人數附繕本，勿逕送上級法院
）。
中    華    民    國    97    年    12    月    26    日
                                    書記官  李祥銘
附錄本判決論罪科刑法條：
中華民國刑法第169 條
（誣告罪）
意圖他人受刑事或懲戒處分，向該管公務員誣告者，處7 年以下
有期徒刑。
意圖他人受刑事或懲戒處分，而偽造、變造證據，或使用偽造、
變造之證據者，亦同。


司法院資訊處製作；財團法人民間司法改革基金會備份。
